【裁判字號】    95,訴,145
【裁判日期】    950630
【裁判案由】    侵權行為損害賠償
【裁判全文】
臺灣屏東地方法院民事判決               95年度訴字第145號
原      告  丙○○
            乙○○
被      告  甲○○
訴訟代理人  黃吉雄律師
上列當事人間請求侵權行為損害賠償事件，本院於民國95年6 月
19日言詞辯論終結，判決如下：
    主  文
被告應給付原告丙○○新台幣壹拾陸萬壹仟捌佰陸拾伍元、原告
乙○○新台幣壹拾萬元，及均自九十四年十一月十日起至清償日
止，按年息百分之五計算之利息。
原告其餘之訴駁回。
訴訟費用由被告負擔十分之一、原告丙○○負擔十分之五、餘由
原告乙○○負擔。
本判決第一項得假執行；但被告於執行標的物拍定、變賣前，依
序以新台幣伍萬元、參萬元為原告丙○○、乙○○預供擔保，得
免為假執行。
原告其餘假執行之聲請駁回。
    事實及理由
一、訴狀送達後，原告不得將原訴變更或追加他訴。但擴張或減
    縮應受判決事項之聲明者，不在此限，民事訴訟法第255 條
    第1 項第3 款定有明文。本件原告原起訴請求被告給付原告
    丙○○新台幣（下同）1,799,327 元、原告乙○○1,500,00
    0 元，及其等法定利息；嗣擴張聲明請求被告給付原告丙○
    ○1,859,327 元及其法定利息，原告上開訴之變更，核與首
    揭規定相符，應予准許，合先敘明。
二、原告主張：被告於民國93年11月2 日上午5 時48分許，將其
    所有無牌照拼裝3 輪車（下稱系爭車輛），由東向西停放於
    屏東縣潮州鎮○○路172 之1 號附近之路邊，其本應注意系
    爭車輛車身寬度為2 公尺，路邊白線距路邊僅有1.1 公尺寬
    ，將系爭車輛停放於該處時，車身會超出路邊白線約1 公尺
    ，足以影響往來車輛之通行，應不得停車於該處或應於車後
    採取必要之警告措施，以防止他車追撞，被告竟疏未注意及
    此，貿然停車該處；適有訴外人鄭再發騎乘車號PCN ─467
    號機車，沿上開路段由東往西方向行駛，因未及注意系爭車
    輛停放該處，致直接撞擊系爭車輛左後方車斗，受有頭部血
    腫及左、右胸肋骨骨折之傷害，於送醫途中死亡。原告丙○
    ○因而支出喪葬費359,327 元，又原告為鄭再發之子女，因
    鄭再發之死亡，精神上倍感痛苦，每人得各請求慰撫金1,50
    0,000 元，為此，爰依侵權行為法律關係，求為判決：(一)被
    告應給付原告丙○○1,859,327 元、原告乙○○1,500,000
    元，及均自起訴狀繕本送達翌日即94年11月10日起至清償日
    止，按年息5 ％計算之利息。(二)願供擔保請准宣告假執行。
三、被告則以：本件交通事故之發生，被害人鄭再發騎乘機車未
    注意車前狀況，以致追撞被告停放路邊之系爭車輛為肇事主
    因，被告僅有不到20％之過失。又殯葬費係指收殮之必要費
    用，原告所提殯葬費支出收據，其中宴席、風水、材料、道
    士超渡、紙厝費用並無必要，應予扣除；銀紙、庫錢、抬棺
    工人、靈車項目雖屬必要但金額過高。另原告請求之慰撫金
    亦屬過高等語置辯，於本院聲明：原告之訴及假執行之聲請
    均駁回；如受不利判決，願供擔保請准免為假執行。
四、兩造不爭執事項：
  (一)原告丙○○、乙○○為訴外人鄭再發之子女，業據提出戶籍
    謄本為證，並為被告所不爭執，堪認為真實（附民卷第3 至
    5 頁）。
  (二)原告主張被告於上開時地，將系爭車輛由東向西停放於屏東
    縣潮州鎮○○路172 之1 號附近路邊，疏未注意系爭車輛車
    身寬度為2 公尺，路邊白線距路邊僅有1.1 公尺寬，將系爭
    車輛停放於該處時，車身會超出路邊白線約1 公尺，足以影
    響往來車輛通行，應不得停車於該處，或應於車後採取必要
    警告措施，以防止他車追撞，適有訴外人鄭再發騎乘機車行
    經上開路段時，因撞擊系爭車輛左後方車斗，致受有頭部血
    腫及左、右胸肋骨骨折之傷害，於送醫途中死亡，被告刑事
    部分業經本院刑事庭以94年度交簡字第433 號判處被告業務
    過失致死罪，處有期徒刑5 月在案，上訴後由本院刑事庭以
    94年度交簡上字第49號（下稱刑案）駁回上訴確定之事實，
    為被告所不爭執，並經本院職權調取上開刑事卷宗核閱無訛
    ，堪信為真正。
五、被告對於系爭交通事故之發生有過失並不爭執，又被害人鄭
    再發因本件車禍導致頭部血腫及左、右胸肋骨骨折，送醫不
    治死亡，則被告之過失行為與被害人之死亡間，具有相當因
    果關係，應堪予認定。原告為鄭再發之子女，自得依民法第
    192 條及第194 條規定，請求被告負侵權行為之損害賠償責
    任。
六、本件有爭執者厥為：(一)被告與被害人鄭再發之過失責任比例
    為何？(二)原告得請求之金額為何？經查：
  (一)被告與被害人鄭再發之過失責任比例為何？
  1.按白實線設於路段中者，係用以分隔快慢車道或指示路面範
    圍；設於路側者，始作為車輛停放線，此觀之道路交通標誌
    標線號誌設置規則第149 條第1 項第3 款規定甚明。又汽車
    於顯有妨害他車通行之處所，不得停車，道路交通安全規則
    第112 條第1 項第9 款定有明文。
  2.本件肇事地點之道路為雙線道，道路兩側即屬與路面有相當
    高度落差之田園，路中央畫有黃色虛線，兩旁畫白色實線，
    快車道寬3.8 公尺，白色實線外之寬度僅為1.1 公尺，有道
    路交通事故現場圖及現場照片在刑案卷內可稽，依現場道路
    狀況及標線設置情形以觀，其白色實線顯係用以分隔快慢車
    道而設置，且白線外應屬慢車道，並非如被告所述作為車輛
    停放之用。
  3.又依刑案卷附道路交通事故現場圖及照片所示，被告系爭車
    輛停放位置，除佔用慢車道全部1.1 公尺寬度之行車空間外
    ，車輛左側並佔用快車道約1 公尺之寬度，於此情形下，在
    同向後方慢車道上行進之車輛如經過肇事地點，必須向左駛
    入快車道始能安全通過，縱使在同向後方快車道上行進之汽
    車，如欲經過肇事地點，亦必須向左閃避，保持相當程度之
    間隔，始能安全通過。足見被告將系爭車輛停放該處，顯有
    妨害其他車輛之通行，應屬灼然。
  4.本件車禍發生時地，道路為乾燥無缺陷之柏油路面，視距良
    好，無障礙物等情，有刑案卷附道路交通事故調查報告表可
    參，依上開規定，被告在妨害其他車輛通行之處所停放系爭
    車輛，自應特別注意防範，其依現場狀況，並無不能注意情
    事，竟疏未注意，以致肇事，自有過失，且本件經送請臺灣
    高屏澎區車輛行車事故鑑定委員會鑑定，及臺灣車輛行車事
    故覆議鑑定委員會覆議結果，亦同此見解，有鑑定書及覆議
    函在刑案卷可按，益徵被告確有過失。惟被害人未注意車前
    狀況，追撞停放路邊之系爭車輛，為本件車禍肇事主因一情
    ，業據前開鑑定書、覆議函認定無誤，其就車禍之發生，自
    亦有過失責任。
  5.依上所述，本院審酌鄭再發未注意車前狀況，減速慢行，以
    致追撞停放於路邊之系爭車輛，肇成事故，應負80％過失責
    任，而被告未依規定停車，影響其他車輛之通行，應負20％
    之過失責任。
  (二)原告得請求之金額為何？
  1.殯葬費用部分：
  按殯葬費為收殮及埋葬費用，其賠償範圍應以實際支出之費
    用，並斟酌被害人當地之習俗、被害人之身分、地位及生前
    經濟狀況決定之；次按死者家屬依習俗，請法師為死亡者誦
    經超度，目前已成為葬禮告別式中所常見，如近年發生之大
    陸「千島湖船難」、「名古屋空難」皆見法師為亡者誦經祈
    福，甚至舉行誦經法會，此項儀式既已為葬禮所常見，已成
    社會習俗，其支出自為必要之殯葬費用，又花山式堂係葬禮
    中搭蓋作為擺設靈堂、鮮花，做為告別式場用，此部分支出
    亦屬必要之殯葬費用；至殯葬費中遺食（即請客酒席）部分
    ，並非喪葬所必須，應予扣除，最高法院著有92年度台上字
    第1427號、84年度台上字第1626號、82年度台上字第295 號
    判決意旨參照。
  原告丙○○主張其因被害人鄭再發死亡，支出殯葬費用359,
    327 元，並提出收據4 張為證（附民卷第6 至8 頁，本院卷
    第68頁），被告則以前揭情詞置辯，然依據前揭判決意旨說
    明，本院認除宴席50,000元並無必要，應予扣除外，其餘項
    目或係習俗所需，或為辦理喪葬所必要，應予准許。是原告
    丙○○請求之殯葬費於309,327 元範圍內，為有理由，逾此
    部分，即屬無據。
  2.慰撫金部分：
    被害人鄭再發擔任殯葬業之鼓手，無所得資料；原告丙○○
    為油漆工人，國中畢業，93年所得為375,500 元，名下有汽
    車1 輛；原告乙○○為家庭主婦，國小畢業，無所得資料，
    名下有房屋、土地各1 筆，財產總額2,238,600 元；被告從
    事果園施肥工作，國中肄業，93年所得為4,250 元，有房屋
    2 筆、土地16筆，財產總額5,382,910 元等情，有稅務電子
    閘門財產所得調件明細表附卷可稽（本院卷第47至50、61至
    63頁）。本院審酌兩造之身分、學經歷、財產狀況，及被害
    人鄭再發為原告之父，突遭本件交通事故死亡，死亡時75歲
    ，原告身心及精神狀態所受打擊非輕等一切情狀，認原告各
    自請求慰撫金500,000 元範圍內，尚屬公允，應予准許，逾
    此部分，難認有據，不應准許。
  3.綜上，原告丙○○得請求之金額為809,327 元（309,327 ＋
    500,000=809,327） ，原告乙○○得請求之金額為500,000
    元。
  4.按損害之發生或擴大，被害人與有過失者，法院得減輕賠償
    金額或免除之，民法第217 條第1 項定有明文。雖民法第19
    2 條、第194 條規定，係間接被害人得請求賠償之特例，此
    等請求權雖係固有之權利，然其權利係基於侵權行為之規定
    而發生，自不能不負擔直接被害人之過失，倘直接被害人於
    損害之發生或擴大與有過失時，依公平之原則，亦應有民法
    第217 條過失相抵規定之適用，最高法院73年台再字第182
    號判例意旨參照。查被害人鄭再發未注意車前狀況為本件交
    通事故肇事主因，應負80％過失責任，業如前述，而被害人
    所應負之過失比例，揆諸前揭說明，亦應由原告予以負擔，
    從而，扣除原告應負擔之過失責任，原告得向被告請求之金
    額分別為原告丙○○161,865 元（809,327 ×20％=161,865
    元，元以下4 捨5 入），原告乙○○為100,000 元（500,00
    0 ×20％=100,000）。
七、綜上所述，原告依據侵權行為損害賠償法律關係，於請求被
    告給付原告丙○○161,865 元、原告乙○○100,000 元，及
    自94年11月10日起至清償日止，按年息5 ％計算之法定利息
    範圍內，為有理由，應予准許，逾此範圍，失所依據，應予
    駁回。又本件所命給付金額未逾500,000 元，爰依民事訴訟
    法第389 條第1 項第5 款規定，依職權宣告假執行。兩造雖
    均陳明願供擔保請准宣告假執行或免為假執行，惟就原告勝
    訴部分，依法應職權宣告假執行，原告此部分聲請即無必要
    ，被告此部分聲明，爰酌定擔保金額准許之；就原告敗訴部
    分，其假執行之聲請，失所附麗，應併予駁回。
八、本件事證已臻明確，兩造其餘攻擊防禦方法及所提證據，經
    核與判決結果無影響，爰不一一論述，附此敘明。
九、據上論結，原告之訴一部為有理由，一部為無理由，依民事
    訴訟法第79條、第85條第1 項但書，第389 條第1 項第5 款
    、第392 條，判決如主文。
中    華    民    國    95    年    6     月    30    日
                  民事第一庭    法  官  翁世容
正本係照原本作成。
如不服本判決，應於收受送達後20日內向本院提出上訴書狀，其
未表明上訴理由者，應於提出上訴後20日內向本院補提理由書狀
（均須按他造當事人之人數附繕本）。
                                書記官  溫訓暖
中    華    民    國    95    年    6     月    30    日


司法院資訊處製作；財團法人民間司法改革基金會備份。
